【裁判字號】    95,親,2
【裁判日期】    950523
【裁判案由】    確認親子關係不存在等
【裁判全文】
臺灣宜蘭地方法院民事判決                 95年度親字第2號
原      告  丙○○
法定代理人  甲○○
訴訟代理人  郭美春律師
被      告  乙○○
            丁○○
當事人間請求確認親子關係不存在等事件，本院於95年5月9日
言詞辯論終結，判決如下：
    主  文
確認原告非被告乙○○之婚生子。
原告其餘之訴駁回。
訴訟費用由被告負擔二分之一，餘由原告負擔。
    事實及理由
一、按確認法律關係之訴，非原告有即受確認判決之法律上利益
    者，不得提起之；確認證書真偽或為法律關係基礎事實存否
    之訴，亦同。民事訴訟法第247條第1項定有明文。本件原告
    提起本訴，意在否定其本人與被告乙○○之親子關係，因原
    告係受婚生推定之婚生子，且依民法第1063條之規定，並不
    能提起否認子女之訴，故原告提起本件消極確認之訴，應無
    不可。再子女獲知其血統來源，確定其真實父子身分關係，
    攸關子女之人格權，應受憲法上之保障。是本件訴訟不僅涉
    及相關當事人身分關係之確定，同時對於親權、扶養、法定
    代理甚至繼承等法律關係之成立或存在與否，皆產生重要之
    關連，原告自有即受確認判決之法律上利益。從而，原告提
    起本件確認親子關係不存在之訴，於法並無不合，先予敘明
    。
二、原告主張其生母甲○○與被告乙○○為夫妻，現婚姻關係存
    續中。而甲○○於被告乙○○在87年1月間入獄期間結識被
    告丁○○，且於91年1月24日產下原告，雖依民法規定原告
    係推定為被告乙○○之婚生子。然原告之母甲○○產下原告
    並非自被告乙○○受胎，而係自被告丁○○受胎，原告與被
    告乙○○間無親子間之血緣關係，因此提起本訴，並聲明請
    求確認（一）原告與被告乙○○親子關係不存在（二）原告
    與被告丁○○間親子關係存在。
三、原告前述主張，業據提出戶口名簿、戶籍謄本、出生證明為
    證，並據被告丁○○到場不爭執，且被告經合法送達，未於
    言詞辯論期日到場，亦未提出任何書狀或陳述供本院斟酌。
    再者，原告接受DNA血緣關係鑑定，結果顯示丁○○為甲○○之子（即原告）之父親的機率為99.997931%等情，此亦有
    臺灣大學醫學院附設醫院診斷證明書與基因醫學部血緣鑑定
    報告書可憑，由此可知，原告之生父係被告丁○○而並非被
    告乙○○一節，已可確定。
四、本件原告與被告乙○○間既無親子間之血緣關係，已如前述
    ，則前述婚生推定即與事實不符，除對兩造間權利義務有所
    影響外，在私法上之地位亦有受侵害之危險，原告自得提起
    本件消極確認之訴以除去其私法上地位不安之狀態。從而，
    原告訴請確認其非被告乙○○之婚生子，於法洵屬有據，應
    予准許。
五、另原告請求確認與被告丁○○間親子關係存在部分：
    按「非婚生子女經生父認領者，視為婚生子女，其經生父撫
    育者，視為認領」，民法第1065條第1項定有明文。又認領
    行為法律並未明訂需以訴為之，是認領子女應逕向戶政機關
    為認領登記即可。本件原告既非原告之母甲○○與被告丁○○於婚姻關係存續中所生之子女，則原告經其生父即被告丁○○認領或視為認領前，原告與被告丁○○間並不生法律上
    父子關係，原告自不得提起確認父子關係之訴；縱且被告丁○○有撫育原告之事實，而取得法律上父子關係之地位，然
    此法律關係，在私法上尚無他人反對或有遭侵害之危險，故
    亦無確認之利益與必要，難認此部分有應受判決之法律上利
    益，自應予以駁回。
六、訴訟費用負擔之依據：民事訴訟法第79條、第85條第1項。
中    華    民    國    95    年    5     月    23    日
                      臺灣宜蘭地方法院家事法庭
                          法      官    蔡仁昭
以上正本與原本無異。
如不服本判決，應於收受送達後20日內向本院提出上訴狀（應附
繕本）。
中    華    民    國    95    年    5     月    23    日
                          書  記  官    黃月雲


司法院資訊處製作；財團法人民間司法改革基金會備份。
